【裁判字號】    98,審訴,6496
【裁判日期】    990129
【裁判案由】    返還房屋等
【裁判全文】
臺灣臺北地方法院民事判決            98年度審訴字第6496號
原      告  乙○○○
訴訟代理人  戊○○
            甲○○
被      告  丙○○
            丁○○○
上列當事人間請求返還房屋等事件，本院於民國99年1月26日言
詞辯論終結，判決如下：
    主      文
被告丙○○、丁○○○應連帶給付原告新臺幣捌拾萬元，及自民
國九十八年七月十五日起至清償日止，按年息百分之五計算之利
息。
被告丙○○、丁○○○應自民國九十八年七月十五日起至九十八
年十二月九日止，按月連帶給付原告新臺幣肆萬元。
訴訟費用新臺幣捌仟柒佰元由被告連帶負擔。
    事實及理由
一原告起訴主張：
  (一)被告丙○○於民國95年8月7日邀同被告丁○○○為連帶保證
    人，與伊簽訂房屋租賃契約（下稱系爭租賃契約），約定由
    伊出租門牌地址臺北市○○○路103巷26號1樓房屋（下稱系
    爭房屋）予被告丙○○，租賃範圍如系爭租賃契約之附圖所
    示，租賃期間自95年8月15日起至98年7月14日止，被告丙○
    ○應於每月15日前支付租金新臺幣（下同）4 萬元，支付方
    式為應於租賃期間內之每年8月15日及2月15日開立發票日為
    每月15日之租金支票共6 張交付予伊逐月兌現。
  (二)嗣被告丙○○以現金交付或存入伊指定帳戶之方式給付租金
    ，詎其僅繳納至96年10月即未依約繳納，迭經催討未果，被
    告丙○○結欠自96年11月15日起至98年7 月14日期間之租金
    合計80萬元迄未繳付。又系爭租賃契約之租期業於98年7 月
    14日到期，被告丙○○應即時返還系爭房屋，惟其未即時遷
    出，伊已持經公證之系爭租賃契約為執行名義，對被告丙○
    ○為強制執行（案列鈞院98年度司執字第69146 號），並於
    98年12月9 日收回系爭房屋。伊得依系爭租賃契約第12條規
    定，向被告丙○○請求自租賃期滿之翌日起至遷讓完竣日止
    ，按房租1 倍計算之違約金。被告丁○○○既為被告丙○○
    之連帶保證人，自應負連帶清償責任。爰依兩造間之租賃契
    約及連帶保證契約，請求被告連帶給付積欠之租金、利息及
    違約金等語。
  (三)聲明為：
    1.被告丙○○、丁○○○應連帶給付原告80萬元，及自98年
      7月15日起至清償日止，按年息百分之5 計算之利息。
    2.被告丙○○、丁○○○應自98年7 月15日起至遷讓返還向
      原告承租之不動產之日止，按月連帶給付原告4 萬元。
二被告丙○○則抗辯：伊確實有向原告承租系爭房屋，租金每月
  給付，自95年9 月起陸續欠繳租金，惟至95年底之租金後來已
  清償完畢。伊嗣於96年初向人借錢將系爭房屋重新裝潢，當時
  即開始欠繳租金，伊有跟原告商量請其寬限，待房屋裝潢好重
  新營業後，伊即有錢清償欠租，惟原告仍要伊儘快給付租金。
  系爭房屋於96年農曆年前裝潢好後，被人檢舉有違建，伊不敢
  在該地營業，也沒有錢清償欠租，只好從系爭房屋搬走，但系
  爭房屋亦未交還予原告，嗣伊不停與原告交涉，希望原告同意
  讓伊將店面頂讓他人，但原告不同意，伊迄今仍未將系爭房屋
  之鑰匙交還原告。伊願意償還積欠原告的錢，但希望原告給伊
  機會還等語。
三被告丁○○○則抗辯：原告依系爭租賃契約第15條、第13條規
  定，在承租人即被告丙○○遲付租金總額達二個月之租額，即
  可終止租約，並自行處理遺留物，為何仍要求伊賠償20個月租
  金合計80萬元。伊與被告丙○○係姊妹，伊念及手足之情同意
  擔任被告丙○○之連帶保證人，惟伊完全不知被告丙○○之近
  況，不知道其是否真的積欠租金，亦不知道其現在是否仍繼續
  佔用系爭房屋，伊亦為無辜受害者云云。並聲明：原告之訴駁
  回。
四得心證之理由：
  (一)按承租人應依約定日期，支付租金，民法第439 條定有明文
    。遲延之債務，以支付金錢為標的者，債權人得請求依法定
    利率計算之遲延利息，民法第233條第1項亦有明文。又按保
    證債務之所謂連帶，係指保證人與主債務人負同一債務，對
    於債權人各負全部給付之責任者而言，此就民法第272條第1
    項規定連帶債務之文義參照觀之甚明（最高法院45年台上字
    第1426號判例參照）。兩造復於系爭租賃契約第12條約明：
    「本契約租賃期滿後，非經雙方合意另訂新的書面租賃契約
    ，視為不再續租。乙方（即被告丙○○）應於租約期滿、或
    終止時，將租賃房屋遷讓交還給甲方（即原告），不得藉詞
    任何理由，繼續使用本租賃房屋，亦不得要求任何搬遷費或
    其他名目之費用，乙方未即時遷出返還房屋時，甲方得向乙
    方請求自終止租約或租賃期滿之翌日起至遷讓完竣日止按照
    房租壹倍計算之違約金」。
  (二)原告主張其與被告丙○○間就系爭房屋簽訂租賃契約，而被
    告丙○○尚欠自96年11月15日起至98年7 月14日期間之租金
    合計80萬元未償，且被告丙○○未於租期屆滿後即時遷出返
    還系爭房屋予原告，伊已透過強制執行程序於98年12月9 日
    收回系爭房屋等情，業據提出與其所述相符之房屋租賃契約
    、公證書、存摺影本、存證信函等件為證，復為被告丙○○
    所不爭執（見本院卷第43頁-44 頁），堪認原告之主張為真
    。準此，原告依兩造間之租賃契約及連帶保證契約，請求被
    告丙○○、丁○○○連帶給付積欠之租金合計80萬元，及自
    98 年7月15日起至清償日止之法定遲延利息；另依系爭租賃
    契約第12條約定，請求被告丙○○、丁○○○自租賃期滿之
    翌日即98年7 月15日起至遷讓返還向原告承租之房屋之日即
    98年12月9日止，按月連帶給付原告按系爭房屋租金1倍即4
    萬元之違約金，均有理由，應予准許。
  (三)被告丁○○○雖辯稱：原告依系爭租賃契約第15條、第13條
    規定，於被告丙○○遲付租金達二個月之租額時，即可終止
    租約，並自行處理遺留物；且伊不知被告丙○○是否積欠租
    金及是否仍繼續佔用系爭房屋云云。惟查，兩造固於系爭租
    賃契約第15條明文約定：「乙方（即被告丙○○）有下列情
    形之一者，甲方（即原告）得終止租約：一遲付租金之總額
    達二個月之租額，其租金約定於每期開始時支付者，並應於
    遲延給付逾二個月，經甲方定相當期間催告，乙方仍不為支
    付者」，然上開關於出租人終止租約之約定，乃出租人即原
    告於承租人即被告丙○○遲付租金時所得行使之權利，兩造
    間之租賃契約並非於被告丙○○遲付租金達二個月之租額時
    即當然終止；況原告訴訟代理人亦於言詞辯論期日向本院陳
    明：「因原告知道被告丙○○花了100 多萬元裝潢房子，如
    果原告馬上終止租約，這筆裝潢的花費就泡湯了，所以原告
    希望他趕緊清償欠租，繼續營業」等語（見本院卷第43頁背
    面）。又系爭租賃契約第13條雖明文約定：「乙方遷出時，
    如有遺留物品者，視同廢棄物，任由甲方處理，其處理所需
    費用，由保證金先行扣抵，如有不足由乙方補足」，然該規
    定係兩造就遺留物處理所為之相關約定，並無礙於原告得依
    系爭租賃契約向被告丙○○給付租金。另被告丁○○○既已
    同意擔任被告丙○○之連帶保證人，則其於被告丙○○未依
    繳付租金時，即應負連帶清償責任，至被告丁○○○是否知
    悉被告丙○○有積欠租金及佔用系爭房屋之情事，均非所問
    。從而，被告丁○○○以前開情詞置辯，誠屬無據，自不足
    採。
  (四)綜上所述，原告依據兩造間之租賃契約及連帶保證契約，訴
    請被告連帶給付租金80萬元，及自98年7 月15日起至清償日
    止，按年息百分之5計算之法定遲延利息；暨自98年7月15日
    起至98年12月9日止，按月連帶給付違約金4萬元，為有理由
    ，應予准許。
  (五)本件事證已明，兩造其餘主張及舉證，核與判決結果無影響
    ，爰不再一一論列，併予敘明。
五訴訟費用負擔之依據：民事訴訟法第85條第2項。
中    華    民    國    99    年    1     月    29    日
                  民事第六庭    法  官  陳婷玉
以上正本係照原本作成
如對本判決上訴，須於判決送達後20日內向本院提出上訴狀
中    華    民    國    99    年    1     月    29    日
                                書記官  吳鸝稻

司法院資訊處製作；財團法人民間司法改革基金會備份。
